【裁判字號】    98,撤緩,6
【裁判日期】    980205
【裁判案由】    聲請撤銷緩刑
【裁判全文】
臺灣臺中地方法院刑事裁定               98年度撤緩字第6號
聲  請  人  臺灣臺中地方法院檢察署檢察官
受  刑  人  甲○○
                    號2樓
上列聲請人因受刑人常業詐欺案件（94年度重訴字第2650號），
聲請撤銷緩刑之宣告，本院裁定如下：
    主    文
聲請駁回。
    理    由
一、聲請意旨略稱：受刑人甲○○因常業詐欺案件，經本院於民
    國九十六年四月三十日以九十四年度重訴字第二六五０號判
    處有期徒刑一年六月，緩刑五年，於九十六年五月二十八日
    確定在案（下稱第一案）。惟受刑人於緩刑期內，即(1)九十
    六年九月九日復犯違背安全駕駛致交通危險罪，經本院於九
    十六年十月十九日以九十六年度中交簡字第二六三六號判處
    拘役五十五日（下稱第二案）；(2)於九十七年十一月十三日
    復犯違背安全駕駛致交通危險罪，經本院於九十七年十一月
    二十八日以九十七年度中交簡字第二六四八號判處有期徒刑
    二月，於九十七年十二月二十二日確定在案（下稱第三案）
    。受刑人於緩刑期內二度故意酒駕，經判決確定，顯未警惕
    自己素行，緩刑之宣告顯難收預期之效果，所為已合於刑法
    第七十五條之一第一項第二款所定得撤銷緩刑宣告之原因，
    爰依刑事訴訟法第四百七十六條規定，聲請將上述緩刑之宣
    告予以撤銷等語。
二、按刑法第七十五條之一規定：「受緩刑之宣告而有下列情形
    之一，足認原宣告之緩刑難收其預期效果，而有執行刑罰之
    必要者，得撤銷其宣告：一緩刑前因故意犯他罪，而在緩刑
    期內受得易科罰金之有期徒刑、拘役或罰金之宣告確定者。
    二緩刑期內因故意犯他罪，而在緩刑期內受得易科罰金之有
    期徒刑、拘役或罰金之宣告確定者。三緩刑期內因過失更犯
    罪，而在緩刑期內受有期徒刑之宣告確定者。四違反第七十
    四條第二項第一款至第八款所定負擔情節重大者。前條第二
    項之規定，於前項第一款至第三款情形亦適用之。」。考其
    立法理由略以：「關於緩刑之撤銷，現行法第七十五條第一
    項固已設有兩款應撤銷緩刑之原因；至得撤銷緩刑之原因，
    則僅於保安處分章內第九十三條第三項與撤銷假釋合併加以
    規定，體例上不相連貫，實用上亦欠彈性。外國立法例，德
    國現行刑法第五十六條ｆ及奧地利現行刑法第五十三條，均
    有『撤銷』與『得撤銷』兩種原因，爰參酌上開立法例增訂
    本條，於第一項分設四款裁量撤銷之原因，其理由如次：(
    一）現行關於緩刑前或緩刑期間故意犯他罪，而在緩刑期內
    受得易科罰金之有期徒刑之宣告者，列為應撤銷緩刑之事由
    ，因認過於嚴苛，而排除第七十五條應撤銷緩刑之事由，移
    列至得撤銷緩刑事由，俾使法官依被告再犯情節，而裁量是
    否撤銷先前緩刑之宣告；其次，如有前開事由，但判決宣告
    拘役、罰金時，可見行為人仍未見悔悟，有列為得撤銷緩刑
    之事由，以資彈性適用，爰於第一項第一款、第二款增訂之
    。．．．。」、「本條採用裁量撤銷主義，賦與法院撤銷與
    否之權限，特於第一項規定實質要件為「足認原宣告之緩刑
    難收其預期效果，而有執行刑罰之必要」，供作審認之標準
    。」。亦即有此情形，法官應審酌「足認原宣告之緩刑難收
    其預期效果，而有執行刑罰之必要」，作為得否撤銷緩刑之
    標準，並非如刑法第七十五條所定，若符合第一項所定兩款
    情形，勿庸審酌其他要件，即應撤銷緩刑之宣告。
三、經查：
（一）聲請意旨所指受刑人所違犯前開三案等情，業有臺灣臺中
      地方法院檢察署檢察官聲請簡易判決處刑書、本院刑事簡
      易判決、宣示判決筆錄各一份在卷可稽，此部分事實固堪
      認定。惟刑法第七十五條之一第一項第二款所示得撤銷受
      刑人所受緩刑宣告之要件，以受刑人受緩刑之宣告而於緩
      刑內因故意犯他罪，而在緩刑期內受得易科罰金之有期徒
      刑、拘役或罰金之宣告確定，且足認原宣告之緩刑難收其
      預期效果，而有執行刑罰之必要者為限，始得依前開規定
      撤銷其所受之緩刑宣告。可知緩刑期內因故意犯他罪，而
      在緩刑期內受得易科罰金之有期徒刑、拘役或罰金之宣告
      確定者，原則上不得撤銷緩刑，僅於例外情形，認原宣告
      之緩刑難收其預期效果時，而有執行刑罰之必要者，始得
      依前開規定撤銷其所受之緩刑宣告。
（二）查本件受刑人於緩刑期內，另犯第二案及第三案均屬酒駕
      違犯公共危險罪之犯罪事實，與受刑人所犯第一案常業詐
      欺罪之犯罪事實，案件類型迥異，犯罪型態、原因、侵害
      法益及社會危害程度亦全然不同；再者，就三案之宣告刑
      以觀，第一案判決所處之刑，係有期徒刑一年六月，乃無
      法易科罰金之刑，而第二案及第三案判決所處之刑，分別
      為拘役五十五日及有期徒刑二月，均屬得易科罰金之刑，
      第一案與第二案、第三案就所宣告之刑相較，第一案勢必
      入監服刑，第二案、第三案則尚可以易科罰金方式代替入
      監服刑之處遇，其人身自由尚可不被剝奪；且受刑人所犯
      第二案及第三案之公共危險案件，固侵害社會法益，違犯
      情節非重，如以受刑人所犯情節較輕微且得易科罰金之第
      二案、第三案，即可將前宣告不得易科罰金之第一案撤銷
      其緩刑宣告，兩者在比例原則之衡量上，有失妥適。故本
      院認受刑人故意犯第二案、第三案，固有其可咎之處，但
      綜合審酌上情，因第一案與第二案、第三案間，不論就案
      件類型、犯罪型態、原因、侵害法益及社會危害程度、法
      定刑高低、宣告刑輕重等諸多因素，均有顯著差異，再參
      以受刑人均如期依第一案判決之緩刑條件，按時向公庫繳
      納應付款項，實難僅因其後違犯之第二案、第三案均屬故
      意犯罪，即遽行推認第一案所宣告之緩刑，有何難以收預
      期效果而有執行刑罰必要之情形。況聲請人復未提出受刑
      人原宣告之緩刑難收其預期效果之其他具體事證以供本院
      審酌，且苟僅依該判決書即可推論受刑人原宣告之緩刑難
      收其預期效果，易言之，只要受刑人於緩刑前或緩刑內更
      犯罪，一律得撤銷緩刑，則刑法第七十五條及第七十五條
      之一即無區分之必要，前開立法本旨將意義盡失，亦與緩
      刑之目的乃避免短期自由刑之弊，並給予受刑人自新機會
      未盡相符。是聲請人之聲請，非有理由，應予駁回。
四、依刑事訴訟法第二百二十條，裁定如主文。
中    華    民    國    98    年    2     月    5     日
                  刑事第七庭    法  官  莊嘉蕙
以上正本證明與原本無異。
如不服本裁定，應於送達後五日內，向本院提出抗告狀。
                                書記官  莊玉惠
中    華    民    國    98    年    2     月    5     日


司法院資訊處製作；財團法人民間司法改革基金會備份。
